【裁判字號】    97,上易,127
【裁判日期】    970905
【裁判案由】    侵占
【裁判全文】
臺灣高等法院花蓮分院刑事判決         97年度上易字第127號
上  訴  人  臺灣花蓮地方法院檢察署檢察官
被      告  乙○○
上列上訴人因被告侵占案件，不服臺灣花蓮地方法院97年6月30
日96年度易字第388號第一審判決（起訴案號：臺灣花蓮地方法
院檢察署95年度偵字第4715號），提起上訴，本院判決如下：
    主  文
上訴駁回。
    理  由
一、依刑事訴訟法第350條、第361條、第362條、第367條規定，
    不服地方法院之第一審判決而上訴者，須提出上訴書狀，並
    應敘述具體理由，為上訴必備之程式；其所提出之上訴書狀
    並未敘述上訴理由，或僅曾以言詞陳述上訴理由者，均應於
    上訴期間屆滿後20日內補提理由書於第一審法院。第一審法
    院經形式審查，認逾期未補提上訴理由者，應定期間先命補
    正；逾期未補正者，為上訴不合法律上之程式，應以裁定駁
    回。倘已提出上訴理由，但所提非屬具體理由者，則由第二
    審法院以上訴不合法律上之程式，判決駁回。而所謂具體理
    由，必係依據卷內既有訴訟資料或提出新事證，指摘或表明
    第一審判決有何採證認事、用法或量刑等足以影響判決本旨
    之不當或違法，而構成應予撤銷之具體事由，始克當之（例
    如：依憑證據法則具體指出所採證據何以不具證據能力，或
    依憑卷證資料，明確指出所為證據證明力之判斷如何違背經
    驗、論理法則）；倘僅泛言原判決認定事實錯誤、違背法令
    、量刑失之過重或輕縱，而未依上揭意旨指出具體事由，或
    形式上雖已指出具體事由，然該事由縱使屬實，亦不足以認
    為原判決有何不當或違法者（例如：對不具有調查必要性之
    證據，法院未依聲請調查亦未說明理由，或援用證據不當，
    但除去該證據仍應為同一事實之認定），皆難謂係具體理由
    ，俾與第二審上訴制度在請求第二審法院撤銷、變更第一審
    不當或違法之判決，以實現個案救濟之立法目的相契合，並
    節制濫行上訴（最高法院著有97年度台上字第892號判決可
    參）。
二、本件告訴人甲○○不服原審判決，聲請臺灣花蓮地方法院檢
    察署檢察官提起上訴，其上訴意旨略以：1.91年6月17日被
    告與告訴人簽立租賃契約並交付廠房時，契約書所載「全區
    廠房與機具設施（工廠登記證、公司執照、營利事業登記證
    影本）」等文字，可證廠房內確實存在機具及電纜。2.告訴
    人於91年度之財產目錄也顯示廠房內確實有系爭馬達、全電
    腦控制系統、進料器分電盤、集塵設備等物。3.被告於警詢
    中亦供稱：承租廠房時有部分機具，於原審準備程序中也陳
    稱：91年承租時，電纜線還能用等語，是被告所辯：該廠相
    關機具、電纜線均欠缺云云，不足採信。4.證人陳秀峰在原
    審審理中也證述：95年6月25日去工廠看一次，當時機具都
    還在，兩套舊的電腦操作機具不見了，集塵器也不見了，時
    間自動開關箱、地磅控制器、分電盤都還在，被告有說舊的
    機具他拆掉了，新的是他裝的，我們有告訴被告，舊的應該
    還我們等語。證人石合於原審審理中亦證稱：簽約前一天
    告訴人要其與被告妻子前往工廠點交，包括看機具、看廠房
    及簽約時，被告或被告妻都無反應機具被破壞或不符要求，
    也沒有反應機具有問題等語。由該2證人證詞可證交付廠房
    予被告時，廠內確有機具設備及電纜線。5.證人張水成、張
    雲機及陳東堯在原審中之證述雖有利於被告，但無法證明廠
    房交付當時有欠缺機具設備及電纜線，反足以證明廠房當時
    確有電腦、集塵器等設備。原審為被告無罪之諭知，顯違證
    據法則及經驗法則，顯有違誤等語。
三、惟查：本案公訴人起訴被告犯刑法第335條第1項之侵占罪，
    無非以被告有將告訴人所有之電線與時間自動控制開關箱據
    為己有。而前述上訴意旨1.之租賃契約書所載「全區廠房與
    機具設施」等文字，並未明確記載上開機具明細是否包括所
    起訴之電線及時間控制開關箱二者，已不足認為被告有侵占
    電線及時間控制開關箱。2.告訴人91年之財產目錄係告訴人
    個人所製作之私文書，未經被告承認有該物品，且該財產目
    錄並未記載有電線與時間控制開關箱。3.被告於警詢中雖供
    稱承租廠房時有部分機具，於原審準備程序中亦陳稱：91年
    承租時，電纜線還能用等語，縱令屬實，惟其於審理中已稱
    電線係伊請張水成在伊承租固道廠所裝，為伊所有，所以才
    將之遷至友豐公司新廠等語，並經證人於偵查中及原審證述
    明確（見原判決正本第4頁所載理由），被告且稱時間控制
    箱是在友豐公司新廠安裝的，不是拆自固道廠等情，已經證
    人張水成在偵查及原審證述屬實。4.證人陳秀峰在原審只指
    認時間自動控制開關箱，而無法指認電纜線，然證人張水成
    已證稱該時間自動控制開關箱為其在友豐公司新廠所新裝設
    ，已難認為係證人陳秀峰所指認被告係拆自固道廠之舊有時
    間自動控制開關箱。證人石合所稱之機具是否包括電纜線
    及時間自動控制開關箱二者在內？其證詞並不明確，不足為
    被告犯罪之證明。5.至於證人張水成、張雲機及陳東堯在原
    審審理中之供述係有利於被告，且由其等證言並無證據顯示
    廠房確有電腦、集塵器存在（況電腦、集塵器設備並非在檢
    察官起訴書所指遭被告侵占之物品），原判決為被告無罪之
    諭知，並無違反證據法則及經驗法則。是本件上訴人雖形式
    上已指出具體事由，然綜上所述，該事由縱使屬實，亦不足
    以認為原判決有何不當或違法，依前開最高法院判決意旨，
    上訴人上揭理由自非屬得上訴第二審之具體理由。本件上訴
    不合法律上之程式，應予駁回，並不經言詞辯論為之。
四、據上論斷，應依刑事訴訟法第367條前段、第372條，判決如
    主文。
中    華    民    國    97    年     9    月     5    日
                      刑事庭    審判長法  官   謝 志 揚
                                      法  官   賴 淳 良
                                      法  官   劉 雪 惠
以上正本證明與原本無異。
本件不得上訴。
                                      書記官   陳 萬 山
中    華    民    國    97    年     9    月     5    日


司法院資訊處製作；財團法人民間司法改革基金會備份。
